臺灣高雄地方法院刑事判決　　　　　　95年度簡上字第1222號
上　訴　人　臺灣高雄地方法院檢察署檢察官
被　　　告　乙○○
上列上訴人因被告違反槍砲彈藥刀械管制條例案件，不服本院高
雄簡易庭民國95年9 月14日95年度簡字第5700號判決（聲請簡易
判決處刑案號：臺灣高雄地方法院檢察署95年度偵字第12483 號
），提起上訴，本院管轄之第二審合議庭判決如下：
    主  文
原判決撤銷。
乙○○未經許可，寄藏子彈，處有期徒刑參月，併科罰金新臺幣
貳萬柒仟元，有期徒刑如易科罰金，以銀元參佰元即新臺幣玖佰
元折算壹日，罰金如易服勞役，以新臺幣壹仟元折算壹日。
    事  實
一、乙○○明知具殺傷力之子彈係經政府管制，未經許可不得擅
    自持有，竟自民國94年10月間某日起，在其位於高雄市○鎮
    區○○街5 號6 樓住處，受姓名年籍不詳綽號「阿修」之成
    年男子委託，代為保管具有殺傷力之由玩具金屬彈殼加裝直
    徑7.9mm 金屬彈頭之改造子彈1 顆，並將之藏放在上址房間
    內，未經許可而寄藏上開子彈。嗣於95年4 月29日17時35分
    許，為警持搜索票前往上址搜索，當場查扣上開子彈1 顆，
    始悉上情。
二、案經高雄縣政府警察局鳳山分局報告臺灣高雄地方法院檢察
    署檢察官偵辦起訴。
    理  由
一、按被告以外之人於審判外之言詞或書面陳述，除法律有規定
    者外，不得作為證據，刑事訴訟法第159 條第1 項定有明文
    。然被告以外之人於審判外之陳述，雖不符前4 條之規定，
    而經當事人於審判程序同意作為證據，法院審酌該言詞陳述
    或書面陳述作成時之情況，認為適當者，亦得為證據。當事
    人、代理人或辯護人於法院調查證據時，知有第159 條第1
    項不得為證據之情形，而未於言詞辯論終結前聲明異議者，
    視為有前項之同意，刑事訴訟法第159 條之5 亦定有明文。
    本件高雄縣政府警察局搜索扣押筆錄、扣押物品目錄表、內
    政部警政署刑事警察局95年7 月12日刑鑑字第0950067767號
    槍彈鑑定書及扣案物品照片7 紙雖均屬審判外之言詞或書面
    陳述，惟被告經本院傳喚無正當理由不到庭，檢察官於本院
    審理程序時均對前揭證據之證據能力表示無意見，亦未於言
    詞辯論終結前聲明異議，本院審酌上開書面陳述作成時之情
    況，核無違法取證或其他瑕疵，認為以之作為證據為適當，
    上開證人於審判外之陳述及相關證據資料，自得作為證據。
二、前揭犯罪事實業據被告乙○○於警、偵訊中坦認在卷，而扣
    案改造子彈1 顆，認屬金屬彈殼，經實際試射結果，可擊發
    而具殺傷力，有內政部警政署刑事警察局95年7 月12日刑鑑
    字第0950067767號槍彈鑑定書在卷可稽（見偵卷第16頁），
    復有高雄縣政府警察局搜索扣押筆錄、扣押物品目錄表及扣
    案物品照片7 紙在卷（見警卷第7-8 頁、第10-11 頁），是
    被告自白核與事實相符，應堪採信。本案事證明確，被告未
    經許可，寄藏具殺傷力子彈犯行，堪以認定。
三、(一)被告乙○○行為後，刑法及刑法施行法業於94年2 月2 日
    修正公布，並於95年7 月1 日施行，參酌最高法院95年5 月
    23 日 刑事庭第8 次會議決議，修正後刑法第2 條第1 項之
    規定，係規範行為後法律變更所生新舊法律比較適用之準據
    法，於新刑法施行後，應適用修正後刑法第2 條第1 項之規
    定，為「從舊從輕」之比較。另於比較時應就罪刑有關之共
    犯、未遂犯、想像競合犯、牽連犯、連續犯、結合犯，以及
    累犯加重、自首減輕暨其他法定加減原因（如身分加減）與
    加減比例等一切情形，本於統一性及整體性原則，綜其全部
    罪刑之結果而為比較。
    1.罰金刑部分：被告行為後，刑法第33條第5 款業已修正施
      行；修正後刑法第33條第5 款規定「罰金：新臺幣1000元
      以上，以百元計算之」，與修正前刑法第33條第5 款規定
      「罰金：1 元以上」不同。比較新舊法結果，本案關於槍
      砲彈藥刀械管制條例第12條第4 項之法定刑罰金部分以舊
      法較有利於被告。
    2.修正後之刑法第42條第3 項，就易服勞役之標準，由修正
      前之刑法第42條第2 項及罰金罰鍰提高標準條例第2 條之
      銀元100 元以上300 元以下折算1 日（即新臺幣300 元以
      上900 元以下折算1 日），變更為新臺幣1000元、2000元
      或3000元折算1 日，使無力完納罰金者得於較短之勞役期
      限執行完畢，惟修正後刑法第42條第3 項將易服勞役之最
      長期限由6 個月延長至1 年，較不利於被告，則易服勞役
      折算結果若未逾6 個月之日數，修正後之刑法自對被告較
      為有利，如折算結果逾6 個月之日數，則修正前之規定對
      被告較為有利。
    3.修正後之刑法第41條就易科罰金之要件「犯最重本刑為5
      年以上有期徒刑以下之罪」及「而受6 個月以上徒刑之罪
      」部分，雖未變更，但就易科罰金之標準，由修正前之刑
      法第41條第1 項及罰金罰鍰提高標準條例第2 條之「100
      元以上300 元以下折算1 日」（即新臺幣300 元以上900
      元以下折算1 日），提高為「新臺幣1 千元、2 千元或3
      千元折算1 日」，刑法修正後之易科罰金標準，顯較不利
      於上訴人。至於新法將原有「因身體、教育、職業、家庭
      之關係或其他正當事由，執行顯有困難」規定，予以刪除
      ，因該部分係屬於檢察官指揮執行時，所應審酌事項之規
      定（最高法院77年度台非字第158 號判決參照），而與法
      院應否諭知易科罰金之要件判斷無涉，從而，比較修正前
      、後之刑法、罰金罰鍰提高標準條例之規定，仍以修正前
      之刑法及罰金罰鍰提高標準條例之規定，較有利於被告。
    4.依上所述，本件就易服勞役折算標準以修正公布後之刑法
      ，較有利於被告，而就罰金刑之最低度、刑法第41條關於
      易科罰金標準，修正後之刑法，均較不利於被告，綜合比
      較結果，適用修正前刑法之規定，較有利於被告，故就罰
      金刑、易科罰金等相關規定，應依修正後刑法第2 條第1
      項前段之規定，適用修正前刑法及修正前罰金罰鍰提高標
      準條例第2 條，惟就易服勞役部分，因屬易刑處分，新法
      既較有利於被告，自應採此有利於被告之修正後刑法之規
      定。
    (二)核被告乙○○所為，係犯槍砲彈藥刀械管制條例第12條第
    4 項之未經許可寄藏子彈罪。原審據以論處被告罪刑，固非
    無見，惟查，原判決未就罰金易服勞役之折算標準，適用較
    有利於被告之新法，上訴人上訴意旨指摘原判決適用舊法諭
    知罰金易服勞役之折算標準不當，為有理由，是縱原判決別
    無其他撤銷事由，仍應由本院以此為由予以撤銷改判。爰審
    酌被告明知非法寄藏子彈，對社會治安造成之隱藏危害甚大
    ，為法律所嚴加取締，竟仍予以持有，其行為對社會安全威
    脅不輕，破壞社會秩序，惡害非輕。惟念及被告犯後坦承犯
    行，且雖持有前揭子彈，但尚查無以之從事犯罪，並參以持
    有具殺傷力之子彈僅1 顆，持有期間尚短等一切情狀，量處
    如主文所示之刑，並斟酌被告係從事服務業、教育程度為國
    中畢業、家庭經濟勉持等情狀（此見警卷調查詢問筆錄受詢
    問人欄即明），各就有期徒刑及罰金部分，分別諭知如主文
    所示之易科罰金及易服勞役折算標準，以資懲儆。至扣案具
    有殺傷力之口徑7.9MM 之制式子彈1 顆，雖屬槍砲彈藥刀械
    管制條例第4 條第1 項第2 款之彈藥，然業經鑑定機關試射
    後，因僅餘彈殼而不復具殺傷力，亦有前開內政部警政署刑
    事警察局槍彈鑑定書1 份在卷可稽，已非違禁物，且非被告
    所有，自無庸宣告沒收；另扣案之不具殺傷力仿COLT廠CALI
    BRE25 型半自動手槍製造之槍枝1 支、不具殺傷力之由土造
    金屬彈殼加裝直徑8.9mm 金屬彈頭之改造子彈1 顆，及由玩
    具金屬彈殼加裝直徑6.1mm 、6.7mm 金屬彈頭而成之不具子
    彈完整結構之子彈2 顆，均與被告本件犯行無關，又非違禁
    物，亦不為沒收之諭知，附此敘明。
    (三)被告經合法傳喚，無正當理由而不到庭，爰依刑事訴訟法
    第455 條之1 第3 項、第371 條規定，不待其陳述逕行判決
    ，併予敘明。
據上論斷，應依刑事訴訟法第455 之1 第1 項、第3 項、第369
條第1 項前段、第364 條、第371 條、第299 條第1 項前段，槍
砲彈藥刀械管制條例第12條第4 項，刑法第2 條第1 項前段、第
11 條 前段、修正前第41條第1 項前段、第42條第3 項，現行法
規所定貨幣單位折算新台幣條例第2 條規定，判決如主文。
本案經檢察官甲○○到庭執行職務。
中　　華　　民　　國　　96　　年　　1 　　月　　25　　日
                  刑事第六庭    審判長法　官   曾逸誠
                                      法  官   李  蓓
                                      法  官   王  琁
上正本證明與原本無異
如不服本判決，應於判決送達後10日內，向本院提出上訴狀。
中　　華　　民　　國　　96　　年　　1 　　月　　25　　日
                                      書記官   黃國忠
附錄本案論罪科刑法條全文：
槍砲彈藥刀械管制條例第12條
未經許可，製造、販賣或運輸子彈者，處 1 年以上 7 年以下有
期徒刑，併科新台幣 500 萬元以下罰金。
未經許可，轉讓、出租或出借子彈者，處 6 月以上 5 年以下有
期徒刑，併科新台幣 300 萬元以下罰金。
意圖供自己或他人犯罪之用，而犯前二項之罪者，處 3 年以上
10 年以下有期徒刑，併科新台幣 700 萬元以下罰金。
未經許可，持有、寄藏或意圖販賣而陳列子彈者，處 5 年以下有
期徒刑，併科新台幣 300 萬元以下罰金。
第 1 項至第 3 項之未遂犯罰之。
